【裁判字號】    95,訴,1726
【裁判日期】    950810
【裁判案由】    搶奪等
【裁判全文】
臺灣板橋地方法院刑事判決              95年度訴字第1726號
公  訴  人  臺灣板橋地方法院檢察署檢察官
被      告  丙○○
                    （另案
上列被告因侵占案件，經檢察官提起公訴（95年度偵字第5478號
），本院改依簡式審理程序，判決如下：
    主  文
丙○○意圖為自己不法之所有，而侵占離本人所持有之物，處罰
金新臺幣陸仟元，如易服勞役，以新臺幣壹仟元折算壹日。
    事  實
一、丙○○因其友人乙○○之胞姊丁○○於民國95年2 月28日，
    乘坐丙○○之自小客車至臺北醫院（原省立新莊醫院）看診
    ，丁○○將其所有之鑰匙包1 個（起訴書漏載鑰匙包1 個，
    內有其弟乙○○所寄放之2 張支票《前揭支票皆為甲○○所
    有，其中1 張為第一銀行泰山分行支票、票號WA0000000 號
    、面額為新臺幣38868 元；1 張為臺新銀行蘆洲分行支票、
    票號LC0000000 號、面額為15600 元》；乙○○涉嫌搶奪甲○○所有之前揭支票部分，另由本院審理中）遺失在丙○○
    之前揭自小客車上，丙○○明知上開鑰匙包1 個（內有2張
    支票）係丁○○暫時脫離本人持有之有主物，竟未交還，即
    基於意圖為自己不法所有之犯意，將之侵占入己，並分別於
    95年3 月3 日、同年月6 日，在臺北縣泰山鄉○○路春之戀
    汽車旅館對面空地，各持前開所侵占之2 張支票，償還積欠
    不知情池柏逸之債務。嗣經池柏逸持上開第一銀行泰山分行
    支票至銀行提示，然因甲○○前已對上開支票為掛失止付，
    而遭退票後，池柏逸向警供述上開支票係來自丙○○所交付
    ，並將上開尚未提示之臺新銀行支票交予警方處理，而警方
    再經由丙○○及丁○○之陳述後，始查悉上情。
二、案經臺北縣政府警察局新莊分局報請臺灣板橋地方法院檢察
    署檢察官偵查起訴。本院於準備程序進行中，被告就被訴事
    實為有罪之陳述，經告知被告簡式審判程序之旨，並聽取當
    事人之意見後，裁定進行簡式審判程序。
    理  由
一、訊據被告丙○○於本院準備程序中及審理時，對於上開犯罪
    事實業已坦承不諱（見本院卷宗95年7 月17日準備程序筆錄
    及簡式審判筆錄）；且與證人乙○○、甲○○、丁○○、池
    柏逸分別於警詢時及偵查中之證詞（各見臺灣板橋地方法院
    檢察署95年度偵字第5478號偵查卷宗第7 至13、18至20頁之
    警詢筆錄及95年3 月28日偵訊筆錄），互核大致相符，並有
    臺北縣政府警察局新莊分局扣押物品目錄表、甲○○簽具之
    贓物認領保管單、第一銀行泰山分行票號WA0000000 號支票
    暨退票理由單各1 件在卷可稽（附於同上偵查卷宗第25、33
    、41頁），是被告前開不利於己之自白，核與事實相符，應
    堪信實，而被告明知侵占之物為其友人乙○○之胞姊丁○○
    持有之物，絕非他人棄置不要之無主物，自應評價為侵占離
    本人所持有之物罪。本件事證已臻明確，被告侵占離本人所
    持有之物之犯行，堪以認定，應予依法論科。
二、按刑法第337 條所謂「離本人所持有之物」，係指物之離其
    持有，非出於本人之意思者而言，故除遺失物、漂流物外，
    凡非基於持有人之意思，一時脫離其本人所持有之物均屬「
    離本人所持有之物」。本件上開鑰匙包1 個（內有2 張支票
    ）乃被害人丁○○遺忘在被告車上，而暫時脫離丁○○本人
    所持有之物，自非所謂遺失物或漂流物，應評價為離本人所
    持有之物。核被告所為，係犯刑法第337 條之侵占其他離本
    人所持有之物罪，檢察官認係犯侵占遺失物罪，容有誤會。
    爰審酌被告之素行（有臺灣高等法院被告前案紀錄表1 件在
    卷可參）、犯罪之動機、目的、手段、對被害人所生之危害
    及犯後坦承犯行等一切情狀，依刑法第337 條、刑法施行法
    第1 條之1 第1 項、第2 項前段之法定刑規定，量處如主文
    所示之罰金刑。按行為後法律有變更者，適用行為時之法律
    。但行為後之法律有利於行為人者，適用最有利於行為人之
    法律，刑法第2 條第1 項定有明文。本件被告行為後，刑法
    有關罰金易服勞役之折算標準業已修正公布，罰金罰鍰提高
    標準條例第2 條，業已刪除，並均於95年7 月1 日施行。修
    正前刑法第42條第2 項前段規定：「易服勞役以一元以上三
    元以下折算一日。」而刪除前罰金罰鍰提高標準條例第2 條
    前段規定，就原定數額提高為100 倍折算一日，則本件被告
    行為時之易服勞役折算標準，應以銀元一百元以上三百元以
    下折算一日，即新臺幣三百元以上九百元以下折算一日。惟
    修正後刑法第42條第3 項前段規定：「易服勞役以新臺幣一
    千元、二千元或三千元折算一日。」比較上開修正前後有關
    罰金易服勞役之折算標準，以修正後之規定較有利於被告，
    應依刑法第2 條第1 項但書規定，適用修正後刑法第42條第
    3 項前段之規定，定如主文所示易服勞役之折算標準。
據上論斷，應依刑事訴訟第273 條之1 第1 項、第299 條第1 項
前段，刑法第2 條第1 項但書、第337 條、修正後刑法第42條第
3 項前段，刑法施行法第1 條之1 第1 項、第2 項前段，判決如
主文。
本案經檢察官張慶林到庭執行職務
中    華    民    國    95    年    8     月    10    日
                  刑事第十二庭  法  官  陳  靜  茹
以上正本證明與原本無異。
如不服本判決，得自判決送達之日起10日內，向本院提起上訴狀
。
                                書記官  廖  美  紅
中    華    民    國    95    年    8     月    10    日
附錄本案論罪科刑法條全文
刑法第337 條
意圖為自己或第三人不法之所有，而侵占遺失物、漂流物或其他
離本人所持有之物者，處5百元以下罰金。


司法院資訊處製作；財團法人民間司法改革基金會備份。
